臺灣臺南地方法院交通事件裁定　　　　100年度交聲字第522號
移送機關　　交通部公路總局嘉義區監理所麻豆監理站
異議人即
受處分人　　馮守賢
上列異議人即受處分人因違反道路交通管理處罰條例案件，對於
交通部公路總局嘉義區監理所麻豆監理站民國100年6月23日所為
之裁決處分（處分案號：麻監裁罰字第裁75-M00000000號），聲
明異議，本院裁定如下：
    主  文
原處分關於罰鍰新臺幣陸仟元部分撤銷。
上開撤銷部分，馮守賢不罰。
其餘異議駁回。
    理  由
一、原處分意旨略以：異議人即受處分人馮守賢（下稱異議人）
    於民國99年4 月22日12時30分許，駕駛車牌號碼2286-XV 號
    自用小貨車，沿臺南縣善化鎮○○里○村里道路由東向西行
    駛，行經上開路段百二甲4 之36號前時，不慎與被害人林峻
    安所騎乘車牌號碼886-CAV 號重型機車發生碰撞，致被害人
    林峻安受有左膝撕裂傷、全身多處挫傷、擦傷等傷害後，未
    對被害人林峻安採取必要救護措施及依規定處置，並通知警
    察機關處理而逃逸之違規行為，經臺南縣警察局善化分局警
    員掣單舉發，嗣經移送機關即交通部公路總局嘉義區監理所
    麻豆監理站依道路交通管理處罰條例第62條第3 項、第4 項、
    第67條第3 項及違反道路交通管理事件統一裁罰基準表之規
    定，裁處異議人罰鍰新臺幣（下同）6,000 元，吊銷駕駛執
    照，1 年內不得考領駕駛執照等處分。
二、本件聲明異議意旨略以：異議人於車禍後業與被害人達成和
    解，並取得被害人諒解。又異議人與母親二人相依為命，須
    負擔家計，負擔沉重，養家糊口全依賴該小貨車營生，如被
    吊銷家庭生計恐陷困境，因而為此聲明異議，請求撤銷原處
    分等語。
三、按汽車駕駛人駕駛汽車肇事致人受傷或死亡者，應即採取救
    護措施及依規定處置，並通知警察機關處理，不得任意移動
    肇事汽車及現場痕跡證據，違反者處3,000 元以上9,000 元
    以下罰鍰；前項駕駛人肇事致人受傷而逃逸者，吊銷其駕駛
    執照，1 年內不得考領駕駛執照，道路交通管理處罰條例第
    62條第3 項前段、第4 項前段及第67條第3 項分別定有明文
    。
四、經查：
(一)異議人於99年4 月22日12時30分許，駕駛車牌號碼2286-XV
    號自用小貨車，沿臺南縣善化鎮○○里○村里道路由東向西
    行駛，行經上開路段百二甲4 之36號前時，不慎與被害人林
    峻安所騎乘車牌號碼886-CAV 號重型機車發生碰撞，致被害
    人林峻安受有左膝撕裂傷、全身多處挫傷、擦傷等傷害後，
    未對被害人林峻安採取必要救護措施及依規定處置，並通知
    警察機關處理而逃逸之違規行為，經臺南縣警察局善化分局
    警員掣單舉發等情，有臺南縣警察局南縣警交字第M0000000
    0 號舉發違反道路交通管理事件通知單1 紙在卷可稽。
(二)其次，上開事實，業據異議人於其被訴公共危險罪一案（臺
    灣臺南地方法院99年度交訴字第133 號）準備程序、審理中
    坦認其確有肇事逃逸之犯行，核與證人林峻安於該案偵查及
    警詢之證述情節相符，並有道路交通事故現場圖、道路交通
    事故調查報告表(一)、(二)各1 份、財團法人臺灣基督長老
    教會新樓醫院出具之診斷證明書1 紙、道路交通事故現場蒐
    證照片暨車損照片14幀附於該案警卷可稽，復經本院依職權
    調閱上開偵查全卷核閱屬實，足認異議人於上揭時、地，駕
    駛自用小貨車肇事致人受傷而逃逸之犯行，洵堪認定。
(三)惟按95年2 月5 日生效之行政罰法第26條第1 項規定：一行
    為同時觸犯刑事法律及違反行政法上義務規定者，依刑事法
    律處罰之。但其行為應處以其他種類行政罰或得沒入之物而
    未經法院宣告沒收者，亦得裁處之。究其立法目的，一行為
    同時觸犯刑事法律及違反行政法上義務規定時，由於刑罰與
    行政罰同屬對不法行為之制裁，而刑罰之懲罰作用較強，故
    依刑事法律處罰，即足資警惕時，實無一事二罰再處行政罰
    之必要，且刑事法律處罰，由法院依法定程序為之，較符合
    正當法律秩序，應予優先適用，但罰鍰以外之沒入或其他種
    類行政罰，因兼具維護公共秩序之作用，為達行政目的，行
    政機關仍得併予裁處。
(四)查原處分機關固以異議人駕駛汽車肇事致人受傷而逃逸之違
    規行為，於100 年6 月23日裁處異議人罰鍰6,000 元，並吊
    銷駕駛執照，1 年內禁考，然異議人因同一行為涉犯刑法第
    185條之4之肇事逃逸罪嫌，經本院於99年11月30日以99年度
    交訴字第133號刑事判決判處有期徒刑6月，如易科罰金，以
    1,000 元折算1 日，緩刑2 年確定等情，有本院99年度交訴
    字第133 號刑事判決書及臺灣高等法院被告前案紀錄表各1
    份附卷足憑。是異議人既因同一肇事致人受傷而逃逸之行為
    ，遭刑事判決判處罪刑確定，已產生實質刑罰效果，原處分
    機關就異議人上開違規行為予以裁罰時，即應遵循前引行政
    罰法第26條第1 項前段規定揭示之一事不二罰原則，不得再
    行裁處異議人罰鍰甚明。至異議人雖經本院以上開刑事判決
    同時宣告緩刑2 年，惟此僅屬法院判處罪刑後，考量異議人
    未曾因故意犯罪受有期徒刑以上刑之宣告，經科刑之教訓，
    已足資警惕，信無再犯虞，認其所受宣告之刑，以暫不執行
    為適當，而給予其自新之機會，無礙於異議人已受刑事處罰
    之認定，原處分機關仍不得再就同一行為對異議人裁處罰鍰
    。
(五)至於原處分機關對異議人裁處「吊銷駕駛執照，1 年內不得
    考領駕駛執照領駕駛執照」之處分，係罰鍰以外對於預防再
    犯之行政罰，核與徒刑之目的不同、種類殊異，乃為達維護
    用路權人生命、身體安全之裁罰性不利處分，屬行政罰法第
    26條第1 項但書所稱其他種類行政罰，仍應依法裁處之，並
    未賦予行政機關任何行政裁量或選擇之權限。是以，公路監
    理行政機關對於異議人裁處吊銷其駕駛執照，且不得再考領
    駕照之裁處，係符合法治國家依法行政之原則，法院無權為
    撤銷改罰之決定，異議人雖其情可憫，仍不得以其異議狀內
    所述之個人事由，解免其違規責任之理由甚明。
五、綜上所述，異議人於前揭時、地，駕駛上開自用小貨車，與
    被害人林峻安所騎乘之機車發生交通事故致其受傷後，確有
    未即採取救護措施及依規定處置，並通知警察機關處理，任
    意移動肇事汽車及現場痕跡證據之行為，嗣並駕車逕行逃逸
    等違規行為，雖可認定，然異議人就同一違規行為既經本院
    判處罪刑，移送機關再對其裁處罰鍰6,000 元部分，有違行
    政罰法第26條第2 項之「一事不二罰」之規定，即難認為允
    當，自應由本院將原處分所處罰鍰部分予以撤銷，並就此部
    分為異議人不罰之諭知，以資適法。至於原處分關於「吊銷
    駕駛執照，1 年內不得考領駕駛執照」部分，異議並無理由
    ，應予駁回。
六、據上論斷，應依道路交通管理處罰條例第87條第2 項、道路
    交通事件處理辦法第18條、第19條前段，裁定如主文。
中    華    民    國   100    年    7     月    29    日
                        交通法庭法  官  鄭燕璘
以上正本證明與原本無異。
如不服本裁定應於送達後5日內向本院提出抗告狀（應附繕本）
。
                                書記官  蔡明峰
中    華    民    國   100    年    7     月    29    日